【裁判字號】    99,附民,199
【裁判日期】    990917
【裁判案由】    請求損害賠償
【裁判全文】
臺灣臺中地方法院刑事附帶民事判決     99年度附民字第199號
原      告  乙○○
被      告  甲○○
上列被告等因98年度訴字第4111號偽造有價證券等案件，經原告
提起附帶民事訴訟，請求損害賠償事件，本院判決如下︰
    主  文
原告之訴及假執行之聲請均駁回。
    事  實
一、原告方面：
  (一)聲明：
    1.被告應給付原告新臺幣（下同）468萬1670元，並自起訴
      狀繕本送達翌日起，按年息百分之6計算之法定利息。
    2.願供擔保，請准宣告假執行。
  (二)陳述：詳如附件刑事附帶民事起訴狀所載。
二、被告方面：未為任何聲明或陳述，亦未提出任何書狀。
    理  由
一、按法院認為原告之訴不合法或無理由者，應以判決駁回之。
    刑事訴訟諭知無罪、免訴或不受理之判決者，對於附帶民事
    訴訟部分，應以判決駁回原告之訴。刑事訴訟法第502條第
    1項、第503條第1項前段定有明文。
二、本件被告被訴偽造有價證券等案件，經本院於民國99年9月
    17日以98年度訴字第4111號刑事判決認定被告犯罪之時間，
    係認被告為取信於原告，竟基於偽造私文書復持以行使之犯
    意，未經「鴻彬膠業股份有限公司」（以下簡稱鴻彬公司）
    負責人張美雪及「三益青果行」負責人戴百達之同意，自行
    偽刻鴻彬公司、「三益青果行」之印章後，先於97年9月間
    某日，開立指名受款人為「三益青果行」，支票號碼為HK00
    00000，票面金額51萬5000元，發票日為97年12月25日之支
    票1張，並在支票背面蓋用前述偽刻之「三益青果行」印章
    ，持以交付原告而行使，復於97年10月間某日，開立指名受
    款人為鴻彬公司，支票號碼為PNA0000000，票面金額81萬75
    00元，發票日為98年1月2日之支票1張，及支票號碼為PNA00
    00000，票面金額105萬元，發票日為98年3月4日之支票1張
    ，並在該2張支票背面蓋用前述偽刻之「鴻彬公司」印章，
    持以交付原告而行使，故認被告犯有行使偽造私文書犯行。
    至公訴人認為被告亦涉犯有刑法第339條第1項詐欺罪嫌部分
    ，業經本院認定不能證明被告犯罪，惟因此部分與公訴人起
    訴之行使偽造私文書部分有裁判上一罪關係，不另為無罪之
    諭知，且按「與國家或社會同時被害之個人，仍不失為因犯
    罪而直接被害之人。支票乃有價證券之一種，執有支票，得
    行使其票面記載之權利。偽造支票不能兌現，固為破壞社會
    交易之信用，有害社會法益，但同時亦侵害執票人之權利，
    不能謂於個人法益未受損害。因而善意轉讓取得該支票之人
    ，自係其直接被害人而得對該偽造支票之行為人提起自訴。
    」（最高法院73年台上字第4817號判例意旨參照）。故本院
    認原告此部分之附帶民事訴訟，仍屬犯罪之受害人，另經本
    院裁定移送本院民事庭。
三、至公訴人起訴書附表一被告交付原告其餘2張支票，其發票
    金額分別為51萬5000元，支票號碼為AD0000000號，發票日
    為98年3月17日之支票，及發票金額為31萬5000元，支票號
    碼為YA0000000號，發票日為97年12月16日之支票，因本院
    認此部分之詐欺不能證明而另為無罪之諭知，依前開說明，
    原告此部分之訴，自應予以駁回；另原告附帶民事起訴事實
    二、三部分主張被告向其借用支票及借款部分，核與公訴人
    起訴被告犯罪部分無關，自不得對此提起附帶民事訴訟。而
    原告之訴既經駁回，其假執行聲請，亦失其宣告之依據，應
    併予駁回。
三、依刑事訴訟法第502條第1項、第503條第1項前段，判決如主
    文。
中    華    民    國    99    年    9     月    17    日
          刑事第十六庭    審判長法  官  巫淑芳
                                法  官  劉麗瑛
                                法  官  黃建都
以上正本證明與原本無異。
對於本判決如不服非對刑事判決上訴時不得上訴，並應於送達後
10日內向本院提出上訴狀(須附繕本)。
                                書記官  賴玉真
中    華    民    國    99    年    9     月    17    日

司法院資訊處製作；財團法人民間司法改革基金會備份。
